【裁判字號】    99,消債聲,58
【裁判日期】    991029
【裁判案由】    聲請裁定免責
【裁判全文】
臺灣屏東地方法院民事裁定            99年度消債聲字第58號
聲  請  人
即 債 務人  癸○○
相  對  人
即 債 權人  甲○○○○○○○股份有限公司
法定代理人  辛○○
相  對  人
即 債 權人  台新國際商業銀行股份有限公司
法定代理人  乙○○
相  對  人
即 債 權人  國泰世華商業銀行股份有限公司
法定代理人  戊○○
相  對  人
即 債 權人  聯邦商業銀行股份有限公司
法定代理人  丁○○
代  理  人  子○○
相  對  人
即 債 權人  玉山商業銀行股份有限公司
法定代理人  丑○○
代  理  人  己○○
相  對  人
即 債 權人  渣打國際商業銀行股份有限公司
法定代理人  寅○○
相  對  人
即 債 權人  富邦資產管理股份有限公司
法定代理人  壬○○
相  對  人
即 債 權人  臺灣新光商業銀行股份有限公司
法定代理人  丙○○
代  理  人  庚○○
上列當事人因消費者債務清理事件聲請免責，本院裁定如下：
    主  文
聲請人癸○○不免責。
    理  由
一、按法院裁定開始清算程序後，債務人有薪資、執行業務所得
    或其他固定收入，而普通債權人之分配總額低於債務人聲請
    清算前二年間，可處分所得扣除自己及依法應受其扶養者所
    必要生活費用之數額者，法院應為不免責之裁定，但債務人
    證明經普通債權人全體同意者，不在此限，為消費者債務清
    理條例第133 條所明定。另債務人有下列各款情形之一者，
    法院應為不免責之裁定，但債務人證明經普通債權人全體同
    意者，不在此限：一、於七年內曾依破產法或本條例規定受
    免責；二、隱匿、毀損應屬清算財團之財產，或為其他不利
    於債權人之處分；三、捏造債務或承認不真實之債務；四、
    因浪費、賭博或其他投機行為，致財產顯然減少或負擔過重
    之債務，而生開始清算之原因；五、於清算聲請前一年內，
    已有清算之原因，而隱瞞其事實，使他人與之為交易致生損
    害；六、明知已有清算原因之事實，非基於本人之義務，而
    以特別利於債權人中之一人或數人為目的，提供擔保或消滅
    債務；七、隱匿、毀棄、偽造或變造帳簿或其他會計文件之
    全部或一部，致其財產之狀況不真確；八、故意於財產及收
    入狀況說明書為不實之記載，或有其他故意違反本條例所定
    義務之行為，亦為消費者債務清理條例第134 條所明定。
二、經查：
(一)、聲請人聲請更生，前經本院民國97年度消債更字第333 號裁
    定自98年2 月4 日上午10時起開始更生程序。嗣後因更生方
    案未獲債權人同意且亦不合理，經本院99年度消債清5 號裁
    定進行清算，復因清算財團之財產不敷清償財團費用及債務
    ，本院99年度司執消債清字第8 號裁定清算程序終止，有上
    開裁定附卷可考。故普通債權人等於此清算程序中並未獲分
    配任何金額，合先敘明。
(二)、聲請人於96年直至目前為止，任職於「和協工程股份有限公
    司」，平均每月薪資約新台幣（下同）31,000元，有財產及
    收入狀況說明書（消債更卷第50頁）及98年5 月22日訊問庭
    呈薪資單附卷可參，故聲請人於開始清算程序後，有薪資收
    入應可認定。
(三)、聲請人於97年間已負債約240 萬元，應以較低之標準生活，
    撙節開銷始符誠信，故聲請人於聲請更生（清算）前2 年自
    己所必要之生活費數額，應以97年度臺灣省每人每月最低生
    活費標準9,829 元計算，較為適當。然按所謂最低生活費，
    係由中央、直轄市主管機關參照中央主計機關所公布當地區
    最近1 年平均每人消費支出百分之60定之，並至少每3 年檢
    討一次；直轄市主管機關並應報中央主管機關備查，社會求
    助法第4 條第2 項定有明文。又內政部公告臺灣省低收入戶
    最低生活費用，係按照當地區最近1 年平均每人消費支出百
    分之60訂定，家庭收支調查報告調查表格式所示有關經常性
    支出之調查項目為利息支出、稅捐、社會保險、食品、衣著
    、房租及水費、電費、醫療保健、交通、娛樂、教育等基本
    生活需求。是聲請人主張輔仁大學日文系之「進修學士班學
    雜費」之支出，顯已非必要生活費用，自不再額外計算。
(四)、聲請人並無支出扶養費用，業據聲請人陳報明確，並有財產
    及收入狀況說明書可憑（消債更卷第12頁），則聲請人於開
    始更生（清算）前2 年間，可處分所得為744,000 元（31,0
    00×24＝744,000 ），於扣除自己所必要生活費用之數額後
    為508,104 元【744,000 －（9,829 ×24）＝508,104 】，
    尚高於普通債權人於清算程序受分配總額。
(五)、本件聲請人於96年至今有固定收入及債權人所分配金額低於
    聲請人所支配金額；又全部債權人不同意免責，依前揭規定
    即應為不免責裁定，至聲請人主張其母親於99年4 月26日罹
    患腦拴塞導致中風，父親去職照護母親，聲請人成為家中唯
    一經濟來源一節請本院參酌，然查債務清理條例第133 條之
    適用前提，係以債務人所得分配總額低於聲請人於聲請清算
    「前兩年」所支配之金額為要件，此觀上開規定甚明。而聲
    請人主張其自99年4 月起，因上開原因需負擔所有家庭生活
    費用云云，此與上揭法條要件顯不相符，自無從予以審酌。
    又按法院為不免責或撤銷免責之裁定確定後，債務人繼續清
    償債務，而各普通債權人受償額均達其債權額百分之二十以
    上者，法院得依債務人聲請裁定免責，消費者債務清理條例
    第14 2條定有明文。是本件裁定不免責後，倘聲請人努力清
    償債務達上開規定，亦仍有聲請裁定免責之機會，從而本件
    聲請人應不免責以為公平。
(六)、另依債權人所提出聲請人之消費明細觀之，聲請人94年5 月
    持聯邦信用卡預借現金高達21萬元，且消費款部分中以電信
    費占大多數（例如大眾電信、聯強電信、台灣大哥大）每每
    有達數仟元至3 萬元之情形，顯非生活上必要消費，此有債
    權人提出之消費帳明細附卷可稽。聲請人清償債務已有困難
    ，竟持續為預借現金、辦理信用貸款等過度消費等行為，足
    徵其恣意花費任令債務增加至難以負擔而終致不能清償，自
    堪認係因奢侈、浪費之行為致負擔過重之債務，而生開始清
    算之原因。
三、綜上所述，聲請人於開始清算後，有薪資收入，而普通債權
    人依清算程序受分配之總額，低於聲請人於清算前2 年間可
    處分所得扣除自己及受其扶養者所必要生活費用之數額；又
    聲請人因浪費致負擔過重之債務，而生開始清算之原因，依
    消債條例第133 條前段、第134 條第4 款之規定，應為不免
    責之裁定，爰裁定如主文。
中    華    民    國    99    年    10    月    29    日
                        民事庭  法  官  陳怡先
上為正本係照原本作成
如不服本裁定，應於裁定送達後10日內，以書狀向本院提出抗告
，並繳納抗告費新臺幣1千元。
                            書  記  官  鄭靜芳
中    華    民    國    99    年    11    月    3    日

司法院資訊處製作；財團法人民間司法改革基金會備份。
